臺灣臺南地方法院刑事判決
110年度訴字第662號
公  訴  人  臺灣臺南地方檢察署檢察官
被      告  林建彬


上列被告因傷害等案件，經檢察官提起公訴（110年度營偵字第3
08號），本院判決如下：
    主  文
林建彬犯強制未遂罪，處拘役參拾日，如易科罰金，以新臺幣壹
仟元折算壹日。緩刑貳年。
    事  實
一、林建彬與黃鳳盟有債務糾紛。林建彬遂於民國109年12月3日
    22時許，駕駛車牌號碼000-0000號自用小客貨車搭載張永祥
    (所涉強制等犯行，業經檢察官另為不起訴處分確定)及某真
    實姓名、年籍均不詳綽號欽仔之成年男子等人，行經臺南市
    ○○區○○路0○00號八番餐廳前，見黃鳳盟所有車牌號碼000-00
    00號自用小客車停於上址餐廳門口，認黃鳳盟應在餐廳內而
    欲待其步出餐廳與其理論，林建彬即將所駕駛上開車輛停在
    黃鳳盟上開車輛後方等待，待黃鳳盟自上開餐廳步出、開啟
    車門欲駕車離去之際，林建彬竟基於以強暴使人行無義務之
    事及妨害人行使權利之犯意，且明知未徵得黃鳳盟之同意，
    應知在強行拉扯黃鳳盟過程中可能會導致黃鳳盟受傷，竟不
    顧其反抗之意思，仍基於縱發生此結果亦不違背其本意之傷
    害不確定故意，徒手強行抓住黃鳳盟左上臂，欲將黃鳳盟拉
    入其所駕駛之上開車輛內，黃鳳盟抗拒不從趁隙逃脫，並往
    上開餐廳包廂內躲藏，林建彬因而強制未遂，惟仍因此造成
    黃鳳盟受有左上臂擦挫傷之傷害（傷害部分業經告訴人撤回
    告訴，詳後述）。
二、案經黃鳳盟訴請臺南市政府警察局學甲分局報告臺灣臺南地
    方檢察署檢察官偵查起訴。
    理  由
一、證據能力方面
  ㈠按被告以外之人於審判外之言詞或書面陳述，除法律有規定
    者外，不得作為證據；被告以外之人於審判外之陳述，雖不
    符刑事訴訟法第159 條之1至同條之4之規定，而經當事人於
    審判程序同意作為證據，法院審酌該言詞陳述或書面陳述作
    成時之情況，認為適當者，亦得為證據。當事人、代理人或
    辯護人於法院調查證據時，知有刑事訴訟法第159 條第1 項
    不得為證據之情形，而未於言詞辯論終結前聲明異議者，視
    為有前項之同意，刑事訴訟法第159 條第1項、第159 條之5
     分別定有明文。查本判決所引用之各項據以認定事實之傳
    聞證據，被告林建彬、檢察官於本院言詞辯論終結前，均不
    爭執而未曾聲明異議，本院審酌該等言詞及書面陳述作成時
    之情況，並無出於非任意性或不正取供，或違法或不當情事
    ，且客觀上亦無不可信之情況，堪認為適當，揆諸前開說明
    ，依法均有證據能力。
  ㈡其餘資以認定本案犯罪事實之非供述證據，亦無顯有不可信
　　之情況，且經本院於審理期日提示予被告林建彬辨識而為合
　　法調查，依刑事訴訟法第158 條之4 反面解釋，自均得作為
　　本判決之證據。
二、上揭犯罪事實，業經被告林建彬在本院審理時坦承不諱，並
    據證人即告訴人黃鳳盟於警詢及偵查中指述、證人張永祥、
    康花香、鄭清水於警詢之證述甚明（見警卷第19至25頁、27
    至30頁、13至17頁、37至41頁、43至47頁、偵卷第59至63頁
    、53至54頁）。復有奇美醫療財團法人佳里奇美醫院診斷證
    明書、佳里奇美醫院110年3月5日（110）奇佳醫字第160號
    函暨黃鳳盟病情摘要及傷勢照片3張、路口監視器翻拍照片1
    8張、車輛詳細資料報表、臺南地方檢察署檢察官勘驗筆錄1
    份（見警卷第49、53至69頁、39至47頁、第51頁、偵卷第69
    至74頁）附卷可稽，足認被告林建彬上開任意性自白確與事
    實相符。從而，本件事證明確，被告前開犯行堪以認定，應
    予依法論科。
三、按刑法第304條第1 項之強制罪係以強暴、脅迫使人行無義
    務之事或妨害人行使權利為要件，而強暴乃指對人施用有形
    物理力之行為，即以實力不法加諸他人之謂，且本罪之強暴
    並無程度上之限制，即不必使被害人達到無法抗拒之程度，
    祇須使被害人因受有形物理力之施予而屈從行為人意思即為
    已足。準此，核被告林建彬所為，係犯刑法第304 條第2 項
    、第1 項之強制未遂罪。又被告已著手強制行為之實行，惟
    因告訴人抗拒掙扎、趁隙逃脫而未能得逞，顯屬已著手於強
    制犯行之實行而不遂，為未遂犯，爰依刑法第25條第2 項規
    定減輕其刑。爰審酌被告僅因與告訴人黃鳳盟之債務糾紛，
    即以強暴之手段實施本案犯行，法治觀念薄弱，所為實不可
    取，兼衡被告國中畢業之智識程度、已婚、育有三名子女、
    目前養魚之家庭經濟狀況，已與告訴人達成和解，此有本院
    110年度南司刑移調字第315號調解筆錄、告訴人黃鳳盟110
    年8月13日刑事撤回告訴狀附卷可考（本院卷第47至79頁）
    ，及犯後終能坦承犯行等一切情狀，爰量處如主文所示之刑
    ，並諭知如易科罰金之折算標準，以資懲儆。末查，被告前
    未曾因故意犯罪受有期徒刑以上刑之宣告，有臺灣高等法院
    被告前案紀錄表附卷可稽，其因一時失慮致罹刑典，事後已
    坦承犯行，知所悔悟，並獲告訴人之諒解，業如前述，信其
    歷此偵、審訴訟程序及刑之宣告教訓，當知所警惕，而無再
    犯之虞，本院因認對於被告所宣告之刑，以暫不執行為適當
    ，爰依刑法第74條第1項第1款規定，併予宣告緩刑2年，以
    勵自新。
四、不另為公訴不受理之諭知部分：
  ㈠公訴意旨略以：被告林建彬於109年12月3日22時許，駕駛車
    牌號碼000-0000號自用小客貨車搭載張永祥(所涉強制等犯
    行，另為不起訴處分)及某真實姓名、年籍均不詳綽號欽仔
    之成年男子等人，行經臺南市○○區○○路0○00號八番餐廳前，
    見黃鳳盟所有車牌號碼000-0000號自用小客車停於上址餐廳
    門口，認黃鳳盟應在餐廳內，林建彬即將所駕駛上開車輛停
    在黃鳳盟上開車輛後方等待，待黃鳳盟自上開餐廳步出、開
    啟車門欲駕車離去之際，林建彬明知未得黃鳳盟之同意上車
    ，應知強行拉扯黃鳳盟過程中可能會導致黃鳳盟受傷，竟不
    顧其反抗之意思，仍基於縱發生此結果亦不違背其本意之傷
    害不確定故意，徒手強行抓住黃鳳盟左上臂，欲將黃鳳盟拉
    入其所駕駛之上開車輛內，黃鳳盟抗拒不從趁隙逃脫，並往
    上開餐廳包廂內躲藏（強制未遂部分經本院審理、判決，業
    如前述），因此造成黃鳳盟受有左上臂擦挫傷之傷害。因認
    被告此部分亦涉犯刑法第277條第1項之傷害罪等語。
  ㈡按告訴乃論之罪，告訴人於第一審辯論終結前得撤回其告訴
    ；又告訴經撤回者，應諭知不受理之判決，並得不經言詞辯
    論為之，刑事訴訟法第238條第1項、第303條第3款及第307 
    條分別定有明文。經查，本件告訴人黃鳳盟告訴被告林建彬
    傷害案件，公訴人認被告係犯刑法第277條第1項之傷害罪，
    依同法第287 條前段之規定，須告訴乃論；茲據告訴人於本
    院言詞辯論終結前撤回告訴，有撤回告訴狀在卷可考（本院
    卷第49頁），是依前開說明，本應就此部分逕諭知公訴不受
    理，然公訴意旨既認被告此部分犯行與經論罪科刑之強制未
    遂罪部分具想像競合犯之關係，屬裁判上一罪，故本院爰不
    另為不受理之諭知，併此敘明。
據上論斷，應依刑事訴訟法第299條第1項前段，刑法第304 條第
1 項、第2 項、第25條第2 項、第41條第1 項前段、第74條第1 
項第1款，刑法施行法第1 條之1第1項、第2 項前段，判決如主
文。
本案經檢察官彭盛智偵查起訴，由檢察官陳擁文到庭執行公訴。
 
中　　華　　民　　國　　110 　年　　10　　月　　14　　日
　　　　　　　　刑事第十二庭審判長   法　官  張婉寧
　　　　　　　　                     法  官  陳嘉臨
　　　　　　　　                     法  官  黃鏡芳
以上正本證明與原本無異。
如不服本判決應於收受本判決後20日內向本院提出上訴書狀，並
應敘述具體理由。其未敘述上訴理由者，應於上訴期間屆滿後20
日內向本院補提理由書狀（均須按他造當事人之人數附繕本）「
切勿逕送上級法院」。 
　　　    　　　　　　　　　　　　　 書記官  施茜雯
中　　華　　民　　國　　110 　年　　10　　月　　14　　日
附錄犯罪科刑法條：   　　　　　　　　　　　　　
中華民國刑法第304條
以強暴、脅迫使人行無義務之事或妨害人行使權利者，處 3 年
以下有期徒刑、拘役或 9 千元以下罰金。
前項之未遂犯罰之。